【裁判字號】    86,易,4743
【裁判日期】    900830
【裁判案由】    違反麻醉藥品管理條例
【裁判全文】
臺灣臺北地方法院刑事判決                        八十六年度易字第四七四三號
    公  訴  人  臺灣臺北地方法院檢察署檢察官
    被      告  甲○○
右列被告因違反麻醉藥品管理條例案件，經檢察官提起公訴（八十六年度偵字第一四
八四一號），本院判決如左：
    主  文
甲○○連續施用第二級毒品，累犯，免刑。扣案之塑膠吸管貳支、分裝瓶貳個及小型
瓦斯器壹個均沒收之。
    事  實
一、甲○○前於民國八十二、八十三年間，分別因違反麻醉藥品管理條例案件，經本
    院各判處有期徒刑四月、七月確定，於八十五年四月二十五日縮短刑期合併執行
    完畢；詎猶不知悔改，竟基於概括之犯意，自八十五年十二月間某日起至八十六
    年四月十七日（公訴人誤載為八十六年三月中旬某日）止，連續在台北市萬華區
    西門町電玩店內廁所及友人家中、台北縣中和市○○路二五二巷三十六弄九號五
    樓頂等處，施用第二級毒品安非他命多次，嗣於八十六年四月十九日上午七時三
    十五分許，在台北縣中和市○○路二五二巷三十六弄九號五樓頂，為警查獲，並
    扣得甲○○所有供其施用安非他命所用之塑膠吸管二支、分裝瓶二個、小型瓦斯
    器一個。
二、案經台北市政府警察局松山分局報請台灣板橋地方法院檢察署呈請台灣高等法院
    檢察署檢察長核轉台灣台北地方法院檢察署檢察官偵查起訴。
    理  由
一、右揭事實，業據被告甲○○於本院審理時坦承不諱，且被告為警查獲後採集之尿
    液經送檢驗結果，確呈安非他命陽性反應，有憲兵司令部刑事支援中心鑑驗通知
    書一紙附卷可稽，及塑膠吸管二支、分裝瓶二個、小型瓦斯器一個扣案可證，足
    徵被告之自白確與事實相符。本件事證明確，被告犯行堪予認定。
二、按安非他命為麻醉藥品管理條例第二條第四款所規定之化學合成麻醉藥品，業經
    行政院衛生署於七十九年十月九日以衛署藥字第九０四一四二號公告列為化學合
    成麻醉藥品管理，於同年月十一日生效在案，依同條例第十三條規定，不得非法
    販賣、持有、吸用。另肅清煙毒條例業於八十七年五月二十日由總統以華總（一
    ）義字第八七０００九九八六０號令將其名稱修正為毒品危害防制條例，並修正
    全文，於同年月二十二日生效。如行為人有施用具成癮性、濫用性及對社會危害
    性之麻醉藥品安非他命之行為，該條例第二條第二項第二款，第十條第二項已將
    其規定為施用二級毒品罪，並於同條例第二十條第一項規定：「犯第十條之罪者
    ，檢察官或少年法庭應先將被告或少年送勒戒處所觀察、勒戒，其期間不得逾一
    個月」、同條第二項規定：「經觀察、勒戒後，無繼續施用毒品傾向者，應由檢
    察官為不起訴之處分或由少年法庭為不付審理之裁定；有繼續施用毒品之傾向者
    ，由檢察官聲請法院或由少年法庭裁定令入戒治處所施以強制戒治，其期間為一
    年」，另同條例第二十二條第一項規定：「強制戒治執行已滿三月，戒治處所認
    無繼續戒治之必要者，得檢具事證，報由檢察官聲請法院或由少年法庭裁定停止
    戒治」、同條第二項規定：「前項停止期間，應付保護管束，期滿未經撤銷者，
    視為強制戒治期滿；其違反保護管束應遵守事項情節重大者，得由檢察官聲請法
    院或由少年法庭裁定撤銷停止戒治．．．」，及同條例第二十三條第一項規定：
    「依第二十條第二項強制戒治期滿或交付保護管束期滿，應由檢察官為不起訴處
    分或由少年法庭為不付審理之裁定」，且依同條例第三十五條第三款規定：「本
    條例修正施行前繫屬之案件，除有刑法第二條第一項但書之情形外，於修正施行
    後，依左列規定處理：．．．三、審判中之案件，由法院或少年法庭依修正後規
    定處理之；依修正後規定應為不起訴之處分者，法院應為免刑之判決」，是行為
    人在該條例於八十七年五月二十二日生效前施用安非他命，經檢察官向法院提起
    公訴且繫屬於法院者，經審判法院比較麻醉藥品管理條例與毒品危害防制條例結
    果，如認以毒品危害防制條例規定對行為人為有利，即應將行為人送勒戒處所觀
    察、勒戒，而若行為人有繼續施用毒品之傾向者，應送強制戒治，強制戒治期滿
    或交付保護管束期滿者，法院即應依該條例第二十三條第一項、第三十五條第三
    款規定對行為人為免刑之諭知。
三、查被告上開犯行經檢察官起訴後，於八十六年八月二日繫屬於本院，經比較新舊
    法結果，毒品危害防制條例第十條第二項與麻醉藥品管理條例第十三條之一第二
    項第四款對行為人施用安非他命之處罰，其法定本刑最高度皆為三年有期徒刑，
    經再依刑法第三十五條第二項「同種之刑，以最高度之較長或較多者為重。最高
    度相等者，以最低度之較長或較多者為重」規定，比較兩者之最低刑度，毒品危
    害防制條例第十條第二項規定對行為人施用安非他命之處罰，其最低度刑為二月
    有期徒刑，而麻醉藥品管理條例第十三條之一第二項第四款規定對行為人施用安
    非他命之處罰，其最低度刑則為罰金刑，二者比較結果，自形式上觀察似以舊法
    即麻醉藥品管理條例對行為人為有利，惟法律變更後究以行為時法或係裁判時法
    對行為人有利，應就罪刑之有關情形，比較其全部之結果，並不以主刑為限（最
    高法院二十四年七月刑庭總會決議及該院二十七年上字第二六一五號判例、八十
    六年度台上字第六○○四號判決參照），而依最高法院二十四年七月刑庭總會決
    議認為，如裁判者經審查結果認新法有必應免刑之情形，即不必比較罪刑之輕重
    ，而應認以新法對行為人為有利。又行為人若有施用安非他命之犯行，經依毒品
    危害防制條例規定將行為人送勒戒處所觀察、勒戒之結果，有繼續施用毒品之傾
    向者，應送強制戒治，強制戒治期滿或交付保護管束期滿（此觀察、勒戒及強制
    戒治雖於一定時間內拘束行為人之身體自由，然究非刑罰），如前所述應由法院
    依該條例第二十三條第一項、第三十五條第三款規定為免刑之判決，且此免刑判
    決，法院並無任何裁量餘地，而係必應為免刑，核諸前揭說明，應以本件裁判時
    之毒品危害防制條例規定對被告為有利，依刑法第二條第一項前段規定，自應適
    用毒品危害防制條例規定對被告為處斷。核被告所為，係犯毒品危害防制條例第
    十條第二項之施用第二級毒品罪。其施用安非他命前後持有安非他命之低度行為
    ，為其施用之高度行為所吸收，不另論罪。被告先後多次施用第二級毒品犯行，
    時間緊接，觸犯構成要件相同之罪，顯係基於概括犯意為之，為連續犯，應依刑
    法第五十六條之規定，以一罪論。又被告前於八十二、八十三年間，分別因違反
    麻醉藥品管理條例案件，經本院各判處有期徒刑四月、七月確定，於八十五年四
    月二十五日縮短刑期二罪合併執行完畢，有台灣高等法院檢察署刑案紀錄簡覆表
    附卷可按，其於五年以內再犯本件有期徒刑以上之罪，為累犯，惟如後說明，本
    件被告應為免刑之諭知，自毋須加重其刑。末查被告於八十七年間另犯施用毒品
    之犯行，經台灣板橋地方法院以八十七年度毒聲字第三五四０號裁定送勒戒處所
    觀察、勒戒後，因認被告有繼續施用毒品傾向，經該院以八十七年度毒聲字第三
    九二八號裁定令入戒治處所施以強制戒治一年，屆滿三月後，其成效經評定為合
    格，無繼續戒治之必要，由該院以八十八年度毒聲字第二五七五號裁定停止戒治
    ，並宣告所餘戒治期間付保護管束，嗣被告於保護管束期間再度施用毒品，經該
    院以八十八年度毒聲字第六五七０號裁定撤銷停止戒治，令入戒治處所施以強制
    戒治，並送台灣桃園女子戒治所執行強制戒治，於九十年一月二十日執行期滿出
    所，並經台灣板橋地方法院檢察署檢察官以九十年度戒毒偵字第一四五號為不起
    訴處分等情，有上開裁定書、執行指揮書、台灣桃園女子戒治所函、台灣高等法
    院檢察署刑案紀錄簡覆表、台灣台北地方法院法務部在監在押資料表等件附卷可
    憑，被告前揭強制戒治保安處分之執行，雖非針對被告本案犯行而為，惟既在本
    案犯行之後，且其執行之目的，亦在矯治被告之非法施用毒品行為，則其執行之
    成效，本案自得一體適用之，從而，依上揭說明，應依毒品危害防制條例第二十
    三條第一項、三十五條第三款之規定，對被告為免刑之諭知。扣案之塑膠吸管二
    支、分裝瓶二個及小型瓦斯器一個，為被告所有供犯罪所用之物，均依法宣告沒
    收之。
四、被告經合法傳喚，無正當理由不到庭，惟本院既認為應諭知免刑，爰不待其陳述
    ，逕為一造辯論之判決。
據上論斷，應依刑事訴訟法第二百九十九條第一項但書、第三百零六條，毒品危害防
制條例第十條第二項、第二十三條第一項、第三十五條第三款，刑法第十一條前段、
第二條第一項前段、第五十六條、第四十七條、第三十八條第一項第二款，判決如主
文。
本案經檢察官林秀濤到庭執行職務。
中      華      民      國    九十      年      八      月     三十     日
                                    臺灣臺北地方法院刑事第七庭
                                        法  官  蕭  清  清
右正本證明與原本無異。
如不服本判決，應於送達後十日內，向本院提出上訴狀。
                                        書記官  劉  麗  英
中      華      民      國    九十      年      十      月      三      日


司法院資訊處製作；財團法人民間司法改革基金會備份。
